【裁判字號】    97,交聲,876
【裁判日期】    980210
【裁判案由】    違反道路交通管理處罰條例聲明異議
【裁判全文】
臺灣桃園地方法院刑事交通事件裁定     97年度交聲字第876號
原處分機關  交通部公路總局新竹區監理所中壢監理站
異  議  人  甲○○○
上列異議人因違反道路交通管理處罰條例案件，對於交通部公路
總局新竹區監理所中壢監理站97年4 月24日壢監裁字第裁53-CG0
000000號違反道路交通管理事件裁決書所為處分（原舉發通知單
案號：台北縣政府警察局北縣警交字第CG0000000 號）聲明異議
，本院裁定如下：
    主  文
異議駁回。
    理  由
一、聲明異議意旨略以：異議人即受處分人（下稱異議人）於民
    國97年1 月5 日8 時55分許，駕駛8K-5023 號自用小客車，
    沿台北縣八里鄉台15線往台北方向行駛，行經聖心女中前，
    為「微電腦闖紅燈暨自動測速照相儀器」攝得該車後號牌有
    塗抹反光塗料情事，顯有違反道路交通管理處罰條例第13條
    第1 項，而裁處異議人罰鍰新台幣（下同）3,000 元。惟當
    日該車係由異議人之女兒陳怡婷使用，且剛洗完車，又遇晴
    朗天氣，於此正常情況下，當可合理相信係因當時天候、光
    線、角度、距離等種種因素，致有陽光反射之問題，故車牌
    某些字體無法辨識，然舉發機關並未說明何以不採信為陽光
    反射所造成車號號牌辨識不清之理由，況且八里地區有工地
    施工中，可能行經該地時，濺到車子而導致模糊，僅依照片
    即輕率認定異議人有所謂違規情事而予以舉發，實有失公允
    ，為此爰聲明異議請求撤銷原處分云云。
二、原處分意旨略以：異議人所有8K-5023 號自用小客車於上開
    時、地，經「微電腦闖紅燈暨自動測速照相儀器」攝得該車
    後號牌確實有塗抹反光塗料情事，使字體部分無法辨識，尤
    以該號牌第1 碼「8 」字及第2 碼英文字「K 」字為甚。經
    複查後，與車籍資料相符，經台北縣政府警察局交通隊以「
    塗抹污損汽車牌照不能辨識號牌」，檢具採證照片逕行舉發
    ，並移送原處分機關處理。原處分機關乃依道路交通管理處
    罰條例第13條、違反道路交通管理事件統一裁罰基準及處理
    細則第41條第4 項規定，裁處罰鍰3000元並責令改正在案等
    語。
三、按汽車行駛有損毀或變造汽車牌照、塗抹污損牌照，或以安
    裝其他器具之方式，使不能辨認其牌號者，處汽車所有人新
    臺幣2,400 元以上4,800 元以下罰鍰，並責令申請換領牌照
    或改正，道路交通管理處罰條例第13條第1 款定有明文。又
    上開規定之所由設，乃立法者為使汽車所有人就其法律上義
    務之違反應負其行政處罰責任，以加強道路交通管理之行政
    目的所為之規定。而該條款所謂「使不能辨認其牌號」者，
    非僅須已達有致道路交通管理機關不能辨認其牌號之情形，
    即該牌號事實上有致不能辨認之虞者亦屬之，因是時行為人
    此舉已有礙於道路交通管理機關上開行政目的之達成。
四、經查：
  (一)異議人所有車號8K-5023 號自用小客車，於97年1 月5 日由
    其女陳怡婷使用，並於同日上午8 時55分許，沿台北縣八里
    鄉台15線往台北方向行駛，行經聖心女中前，為「微電腦闖
    紅燈暨自動測速照相儀器」拍攝，因車後號牌塗抹，致其字
    體遭白色不明塗料覆蓋而無法辨認，經警逕行舉發之事實，
    有採證照片2幀在卷可稽。
  (二)異議人固不否認上開舉發照片所示之自小客車係其所有，惟
    辯稱：當日剛洗完車，且天氣晴朗，應係因當時天候、光線
    、角度、距離等諸多因素，致陽光反射，方使車牌牌號某些
    字體無法辨識云云。然查，證人即台北縣政府警察局交通隊
    警員乙○○於本院調查時證稱：本件異議人所有之上開自小
    客車於上揭時、地，因違規超速，經固定式之微電腦測速照
    相儀器攝得，在處理過程中，已加洗照片並將照片放大予以
    判斷，依據照片顯示，發現該車牌整個為白色，其等以交通
    隊專業且專門處理該類型違規事件之放大鏡查證車牌之車號
    ，並以該照片與車籍資料比對，比對結果為8K-5023 號自小
    客車，因而依法舉發。況其等調閱該違規車輛違規前後約1
    小時內之其餘3 部違規車輛之採證照片比對，並無如同異議
    人所言之反光情形。又縱使八里地區有工地施工，然灰塵、
    泥巴是黑色，與照片所示車輛後方車牌號碼呈現白色霧化之
    情亦顯有不同等語屬實（參本院卷第25頁至第28頁）。復觀
    諸上開違規事件之舉發照片，照片內異議人之自小客車後方
    號牌上之6 碼英文字母及數字，其中第3 至6 碼之「5 」、
    「0 」「2 」、「3 」等字體均清晰可辨，然第1 、2 碼之
    2 字其上則呈現有霧化、白色漆狀物體，難以辨認，或可能
    誤認等情，此有舉發照片及證人當庭提出經放大後之照片各
    乙幀在卷可稽；再經本院檢視證人提出之上開同路段1 小時
    內，其餘3 部車輛遭舉發之採證照片顯示，僅有異議人所有
    上開車輛之後方車牌，其中車牌號碼第一碼「8 」及第2 碼
    「K 」呈現有霧化、白色漆狀之現象，對照於其餘遭舉發之
    車牌號碼之採證照片，該車輛之後方車牌號碼均能明顯清晰
    辨識，亦未呈現霧化、白色漆狀之現象，足認異議人之後方
    車牌所呈現之白光、霧化現象並非該區段施工塵泥所致，亦
    非拍攝角度所造成之反光或折射現象。
  (三)又目前有關交通違規之舉發，除當場舉發之方式外，另有逕
    行舉發即經由儀器照相後舉發一途，是道路交通管理處罰條
    例第13條第1 款所謂之「不能辨認」並非單指在近距離以肉
    眼觀之無法辨認之情形，其亦包括由儀器所拍攝之照片內牌
    號無法辨認之情形在內，本件異議人所有之8K-5023 號自小
    客車後方車牌之牌號，於近距離觀看時，即難以清楚辨認，
    遑論經由儀器照相之照片，其牌號無法加以辨認之情尤甚，
    倘未經道路交通管理機關針對車籍資料逐步過濾查覈，實難
    以確認車牌號碼。又異議人亦未就證人之舉發有何違誤，再
    提出相關證據以供調查，本院亦查無任何證據足資證明證人
    有捏造事實違法舉發之情事，則執勤警員本其維護交通秩序
    、安全職責所為之舉發，自應受到合法、正確之推定。是以
    異議人之號牌確實污損致辨識困難之事實，堪予認定，其前
    述所辯，尚非可採。
五、從而，本件異議人前開違規事證已足堪認定。則原處分機關
    依據前揭規定，裁處異議人罰鍰新臺幣3,000 元，核無違誤
    。本件異議人之異議為無理由，應予駁回。
據上論斷，應依道路交通案件處理辦法第19條，裁定如主文。
中    華    民    國    98    年    2     月    10    日
                    交通法庭  法  官  呂美玲
以上正本證明與原本無異。
如不服本裁定，應於裁定送達後5 日內向本院提出抗告狀。
                              書記官  李玉華
中    華    民    國    98    年    2     月    10    日


司法院資訊處製作；財團法人民間司法改革基金會備份。
